【裁判字號】    99,上易,1466
【裁判日期】    990709
【裁判案由】    詐欺
【裁判全文】
臺灣高等法院刑事判決                99年度上易字第1466號
上  訴  人  臺灣板橋地方法院檢察署檢察官
被      告  乙○○
上列上訴人因被告詐欺案件，不服臺灣板橋地方法院98年度易字
第3338號，中華民國99年2月26日第一審判決（起訴案號：臺灣
板橋地方法院檢察署98年度偵緝字第2310號），提起上訴，本院
判決如下：
    主  文
上訴駁回。
    理  由
一、按提起第二審之上訴，其上訴書狀應敘述具體理由，為第二
    審上訴必備之程式。此觀民國九十六年七月四日修正公布刑
    事訴訟法第三百六十一條第二項之規定甚明。倘上訴理由之
    敘述未合乎具體之要求者，其上訴即屬同法第三百六十二條
    前段所定「上訴不合法律上之程式」，第二審法院應依同法
    第三百六十七條前段之規定，以判決駁回之。至其理由之具
    體與否，屬第二審法院審查範圍，不在第一審法院命補正之
    列，上訴書狀如已敘述理由，但其理由非屬具體，即不符上
    訴之法定要件，第二審自得逕以判決駁回，無定期命補正問
    題（最高法院九十七年度台上字第三五九九號判決參照）。
    此與上訴書狀全未敘述上訴理由者，第一審法院依刑事訴訟
    法第三百六十一條第三項之規定，應定期間先命補正之情形
    ，尚屬有別。又第二審上訴之目的，既在於請求撤銷、變更
    原判決，則所謂具體理由，必係依卷內既有訴訟資料或提出
    新事證，指摘或表明第一審判決有何採證、認事、用法或量
    刑等足以影響判決本旨之不當或違法，而構成應予撤銷之具
    體事由，始克當之；倘僅泛言原判決認定事實錯誤、違背法
    令、量刑失之過重或輕縱，而未依上揭意旨指出具體事由，
    或形式上雖已提出具體事由，然該事由縱使屬實，亦不足以
    認為原判決有何不當或違法者，皆難謂係具體理由，俾與第
    二審上訴制度旨在請求第二審法院撤銷、變更第一審不當或
    違法之判決，以實現個案救濟之立法目的相契合，並節制濫
    行上訴（最高法院九十七年度台上字第八九二號判決意旨參
    照）。再按刑事訴訟法第三百六十七條增定「上訴書狀未敘
    述理由」，由第二審法院審判長定期間先命補正之規定，依
    其文義，僅指未敘述「理由」，而非未敘述「具體理由」，
    即係針對全然未敘述理由之上訴書狀所為規範，自不包括已
    敘述之理由係空泛、不具體者在內，觀諸同法第三百六十一
    條第三項之修正理由說明：「上訴理由是否具體，係屬第二
    審法院審查範圍，不在命補正之列」，益足徵之。是第二審
    法院僅須對於完全未敘述理由之上訴書狀，定期命補正；對
    於載有具體或空泛（不具體）理由之上訴書狀，則無庸裁定
    命補正（最高法院九十八年度台上字第四四七六號判決意旨
    參照）。
二、本件被害人即允菱科技有限公司法定代理人甲○○不服原判
    決，具狀向檢察官請求上訴；檢察官於法定上訴期間內提起
    上訴，其理由略以：原審僅判處被告意圖為自己不法之所有
    ，以詐術使人將本人之物交付，處有期徒刑1年；又意圖為
    自己不法之所有，以詐術使人將本人之物交付，處有期徒刑
    6月；應執行有期徒刑1年4月，認量刑過輕，難收懲儆之效
    ，且亦低於公訴人主張之具體求刑。因之請求本件檢察官上
    訴，經核尚非顯無理由。爰附送原書狀依刑事訴訟法第344
    條第1項、第3項、第361條提起上訴等語。
三、原審判決以：乙○○於民國九十四、九十五年間受僱於「許
    桂挺律師事務所」擔任法務專員一職，因而認識「允菱科技
    股份有限公司」（下稱允菱公司）負責人甲○○。詎乙○○
    自該律師事務所離職後，竟意圖為自己不法之所有，基於詐
    欺之犯意，於九十七年一月間某日，前往允菱公司向甲○○
    佯稱：離職後將與其他律師合夥開立「亞太國際法律事務所
    」，希望繼續為允菱公司提供法律服務云云，致使允菱公司
    負責人甲○○陷於錯誤，誤認乙○○具有法律專業，而將允
    菱公司如附表所示之訴訟案件轉委由乙○○處理，並於九十
    七年一月至同年十月間，陸續匯款支付如附表所示之委任及
    訴訟費用至乙○○所申辦「台新銀行三重分行」帳號000
    00000000000號帳戶內，前後合計新臺幣（下同
    ）一百八十一萬九千四百六十三元。又於九十七年十月八日
    ，乙○○復另行起意，前往允菱公司向甲○○佯稱：可代為
    操作投資法拍土地事宜，需借貸資金，並保證三個月後歸還
    云云，並簽立借據取信於甲○○，致甲○○陷於錯誤，因而
    貸予二十五萬元。詎乙○○取得上開款後，未依約處理允菱
    公司委託之訴訟案件，亦未從事法拍土地事宜，並於甲○○
    發覺有異求證之際，置之不理避不見面，甲○○追索無著，
    始知受騙。案經允菱公司代表人甲○○訴請臺灣板橋地方法
    院檢察署檢察官偵查起訴，乙○○於本院準備期日中就被訴
    事實為有罪陳述，經合議庭裁定由受命法官獨任行簡式審判
    程序訊據被告乙○○對於上揭詐欺取財之犯罪事實，於本院
    審理中坦承不諱，核與證人甲○○證述之情節相符，並有合
    作金庫銀行活期存款存摺影本、華南商業銀行匯款回條聯、
    合作金庫銀行匯款回條聯、允菱公司支票影本、允菱公司同
    意書、允菱公司訴訟案件明細及資料、亞太國際法律事務所
    各類代辦之規費資料，及被告書立之借據在卷可稽，本案事
    證明確，被告犯行堪以認定。查被告係以另設事務所可代辦
    訴訟為由，於九十七年一月十一日接受甲○○委任，處理允
    菱公司如附表所示之案件，並自九十七年一月十一日起至九
    十七年十二月三十一日期間接續收受甲○○匯款，核其所為
    ，係犯刑法第三百三十九條第一項之詐欺取財罪，而如附表
    所示多次接受匯款之行為，均係本於同一詐欺之犯意，為接
    續犯，僅論以單純一罪。又被告於九十七年十月八日，係另
    詐稱可代為操作投資法拍土地事宜，詐借二十五萬元，此顯
    與前揭附表所示之案件不相干，自係另行起意，此部分犯行
    亦應論以刑法第三百三十九條第一項之詐欺取財罪。被告所
    犯二詐欺取財犯罪間，犯意各別，行為互殊，應分論併罰。
    爰審酌被告犯罪之動機、目的、手段，所詐得之財物高達一
    百八十一萬九千四百六十三元、二十五萬元，被害人所受損
    害重大，尚未與被害人達成和解，賠償所受之損害，及犯罪
    後之態度等一切情狀，分別量處如主文所示之刑，並定其應
    執行之刑，以資懲儆。從形式上觀察，原判決並無違誤，量
    刑亦稱妥適。檢察官上訴意旨略以：原審量刑過輕，難收懲
    儆之效，且亦低於公訴人主張之具體求刑等語。惟查，量刑
    輕重係屬事實審法院得依職權自由裁量之事項，本案原審已
    斟酌刑法第57條各款所列情狀而未逾越法定刑度，自不得遽
    指為違法。本件檢察官上訴意旨並未依據卷內既有訴訟資料
    或提出新事證，指摘或表明第一審判決有何採證認事、用法
    或量刑等足以影響判決本旨之不當或違法，而構成應予撤銷
    之具體事由，依上開說明，本件檢察官上訴顯無具體理由而
    不合法定程式應予駁回，並不經言詞辯論為之。
據上論斷，依刑事訴訟法第367條前段、第372條，判決如主文。
中    華    民    國    99    年    7     月    9     日
                  刑事第三庭審判長法  官   陳博志
                                  法  官   許文章
                                  法  官   陳德民
以上正本證明與原本無異。
不得上訴。
                                  書記官   高麗雯
中    華    民    國    99    年    7     月    12    日

司法院資訊處製作；財團法人民間司法改革基金會備份。
